【裁判字號】    97,抗,1011
【裁判日期】    970630
【裁判案由】    訴訟救助
【裁判全文】
臺灣高等法院民事裁定                  97年度抗字第1011號
    抗告人  丙○○○
上列抗告人因與相對人乙○○等間請求塗銷所有權移轉登記等事
件，聲請訴訟救助，對於中華民國九十七年五月八日臺灣士林地
方法院九十七年度救字第二二號所為裁定提起抗告，本院裁定如
下：
    主  文
抗告駁回。
抗告費用由抗告人負擔。
    理  由
一、按當事人無資力支出訴訟費用者，法院應依聲請，以裁定准
    予訴訟救助。但顯無勝訴之望者，不在此限。法院認定前項
    資力時，應斟酌當事人及其共同生活親屬基本生活之需要，
    民事訴訟法第一百零七條定有明文。所謂無資力，係指窘於
    生活，且缺乏經濟上之信用（最高法院十八年抗字第二六０
    號、四十三年台抗字第一五二號判例意旨參照）；申言之，
    若非取給於自己或共同生活親屬基本生活之費用不能支出訴
    訟費用，且無籌措款項以支出訴訟費用之信用技能，即難謂
    為無資力支出訴訟費用（最高法院八十九年度台聲字第一六
    四號裁判意旨參照）。此項請求救助之事由，依同法第一百
    零九條第二項、第二百八十四條之規定，應以證據釋明之。
    而法院調查聲請人是否無資力支出訴訟費用，專就聲請人提
    出之證據為之，如聲請人並未提出證據，或依其提出之證據
    ，未能信其無資力支出訴訟費用之主張為真實，即應將其聲
    請駁回，並無依職權調查或定期命補正之必要（最高法院二
    十六年滬抗字第三四號判例意旨、八十八年度台抗字第一六
    一號裁判意旨參照）。又所謂顯無勝訴之望者，係指聲請訴
    訟救助之當事人所提起之訴或上訴依其主張之事實於法律上
    本無獲得勝訴之望；或其起訴或上訴為不合法之情形，亦即
    無須調查辯論，即知其應受敗訴之裁判者而言（最高法院八
    十七年度台抗字第六六０號裁判意旨、七十六年度台抗字第
    四七三號裁判意旨參照）。
二、本件相對人主張：伊與抗告人間請求塗銷所有權移轉登記等
    事件，因無資力支出訴訟費用，為此聲請准予訴訟救助等語
    ，已據其提出財團法人法律扶助基金會臺北分會扶助律師接
    案通知書（見原法院卷第八頁正、反面）為釋明。查相對人
    乙○○民國七十五年四月出生，年僅二十二歲，相對人甲○
    ○八十年十一月出生，現年十六歲餘，依原法院調取相對人
    之稅務電子閘門財產所得調件明細表（見原法院卷第十一至
    十六頁）所示，相對人乙○○九十五年度僅有薪資所得新臺
    幣二十六萬五千零九十二元，扣除必需之基本生活費後，幾
    無所剩，而相對人甲○○則無任何收入，是相對人主張無資
    力支出訴訟費用，應屬可信。另觀諸相對人提出之民事起訴
    狀所載（見原法院第三至七頁），其本案訴訟形式上亦非顯
    無勝訴之望，是相對人聲請訴訟救助，於法有據，應予准許
    。
三、抗告意旨略以：伊前於九十七年一月二十八日及三月十五日
    以存證信函告知相對人若自認對第三人許王梅玉（已死亡）
    未有虐待侮辱之情，且將來願依民俗禮節心存感恩祭拜者，
    均可於所定期限屆至前回覆伊，就伊自許王梅玉生前處分所
    取得之財產（下稱系爭財產）聲明參與分配，即可獲得一筆
    為數不小的金錢而有資力支出訴訟費用，詎相對人竟未為之
    ，反以此為由興訟並聲請訴訟救助，顯無道理，故相對人非
    無資力支出訴訟費用等語。經查，觀諸抗告人所提出之兩份
    存證信函（見本院卷第六至七、八至九頁），係記載相對人
    若有悔意將來願祭拜許王梅玉者，得就系爭財產聲明參與分
    配，惟相對人對系爭財產之所有權歸屬與抗告人發生爭執，
    相對人並以抗告人為被告提起本案訴訟，衡情如何能期待相
    對人函覆抗告人聲明參與分配？豈非倒果為因，況上開兩份
    存證信函是否合法送達相對人，亦未見抗告人舉證證明，故
    抗告人指稱相對人非無資力支出訴訟費用等語，尚不足採。
    綜上所述，原法院准許相對人本件訴訟救助之聲請，核無違
    誤，從而，原抗告意旨指摘原裁定不當，求予廢棄，委無理
    由，應予駁回。
四、據上論結，本件抗告為無理由，爰裁定如主文。
中    華    民    國    97    年    6     月    30    日
                    民事第十庭
                        審判長法  官  黃豐澤
                              法  官  蕭艿菁
                              法  官  林麗玲
正本係照原本作成。
本裁定除以適用法規顯有錯誤為理由，並經本院許可外，不得再
抗告。如提起再抗告，應於收受後10日內委任律師為訴訟代理人
向本院提出再抗告狀。並繳納再抗告費新台幣１千元。
中    華    民    國    97    年    7     月    1     日
                              書記官  陶美玲


司法院資訊處製作；財團法人民間司法改革基金會備份。
